臺灣高雄地方法院刑事判決　　　　　　 100年度易字第500號
公　訴　人　臺灣高雄地方法院檢察署檢察官
被　　　告　李柏醇
　　　　　　陳彥麟
　　　　　　鄭永成
上列被告等因傷害案件，經檢察官提起公訴（99年度偵字第3453
2 號），本院判決如下：
    主  文
李柏醇共同犯傷害罪，累犯，處有期徒刑參月，如易科罰金，以
新臺幣壹仟元折算壹日。
陳彥麟共同犯傷害罪，處有期徒刑貳月，如易科罰金，以新臺幣
壹仟元折算壹日。
鄭永成無罪。
    事  實
一、李柏醇前因違反職役職責罪案件，經國防部高等軍事法院高
    雄分院以93年度高審字第138 號判決判處有期徒刑10月確定
    ，於民國94年4 月15日縮刑期滿執行完畢。又因妨害兵役案
    件，經本院判處有期徒刑3 月確定，於98年4 月19日入法務
    部矯正署高雄監獄服刑，仍不知悔改，竟於服刑期間之98年
    7 月16日下午1 時20分許，與同監受刑人陳彥麟、謝博增（
    通緝中）共同基於傷害人身體犯意之聯絡，在該監獄第18工
    廠廁所內，由陳彥麟及謝博增手持不詳之尖銳物品，李柏醇
    手持鋼杯、共同毆打同監受刑人方志強，致其受有左頭部頂
    裂傷、肩部及背部共5 處各有約1 公分×0.4 公分裂傷合併
    淤青等傷害。
二、案經方志強訴由臺灣高雄地方法院檢察署檢察官偵查起訴。
    理  由
壹、證據能力方面
    本件檢察官、被告李柏醇、陳彥麟、鄭永成於本院準備程序
    時，就起訴意旨所引用各項證據（含傳聞證據、非傳聞證據
    及符合法定傳聞法則例外之證據）均表示不爭執證據能力，
    且於本院言詞辯論終結前，對於卷附具有傳聞證據性質之證
    據，均已知情，而未聲明異議，本院認該等傳聞證據作成時
    之狀況，並無任何違法取證之不適當情形，以之作為證據使
    用係屬適當，自得採為認定事實之證據。
貳、有罪部分
一、訊據被告李柏醇、陳彥麟對於前揭犯罪事實坦承不諱，核與
    證人即告訴人方志強之指訴、同監受刑人即證人汪大鵬、陳
    建寶、洪國偉、傅國泰、蘇耿琛之證述、證人許基峻即監所
    管理員之證述內容相符，並有高雄市立聯合醫院驗傷診斷書
    1 件（見偵卷第20頁) 、該監獄收容人病歷（見偵卷第21至
    38頁）、告訴人受傷照片8 張（見偵卷第39至40頁）及監視
    器錄影畫面照片（見偵卷第39至40頁、第158 至168 頁反面
    ）等件在卷可佐，足認被告李柏醇、陳彥麟審判中之任意性
    自白與事實相符。本件事證明確，被告李柏醇、陳彥麟之犯
    行洵堪認定，應依法論科。
二、核被告李柏醇、陳彥麟所為，均係犯刑法第277 條第1 項普
    通傷害罪。被告李柏醇、陳彥麟就前揭傷害犯行，與同案被
    告謝博增有犯意聯絡及行為分擔，應論以共同正犯。被告李
    柏醇前有如犯罪事實欄所述經判處有期徒刑並執行完畢之情
    形，此有臺灣高等法院被告前案紀錄表在卷可佐，其於徒刑
    執行完畢5 年之內故意再犯本件有期徒刑以上之罪，為累犯
    ，應依刑法第47條第1 項規定，加重其刑。爰審酌被告李柏
    醇、陳彥麟已在監所服刑，仍不思端正其行，竟徒生事端，
    在監所內共同毆打告訴人，且迄今均未與告訴人和解，行為
    實有可議，惟兼衡被告李柏醇、陳彥麟在審理中終能坦承犯
    行，以及告訴人所受傷勢等一切情狀，分別量處主文所示之
    刑，並分別諭知易科罰金之折算標準，以示儆懲。
參、無罪部分：
一、公訴意旨另以：被告鄭永成亦係該監所之受刑人，於前揭時
    地與被告李柏醇、陳彥麟、謝博增共同基於傷害告訴人方志
    強之犯意聯絡，以徒手毆打告訴人之方式，致告訴人受有前
    揭傷害，因認被告鄭永成共同涉犯刑法第277 條第1 項傷害
    罪嫌。
二、按「犯罪事實應依證據認定之，無證據不得認定犯罪事實」
    、「不能證明被告犯罪者，應諭知無罪之判決」，刑事訴訟
    法第154 條第2 項、第301 條第1 項分別定有明文。申言之
    ，犯罪事實之認定應憑證據，如未能發現相當證據，或證據
    不足以證明，自不能以推測或擬制之方法，作為裁判基礎（
    最高法院40年台上字第86號判例意旨參照）；且認定犯罪事
    實所憑之證據，雖不以直接證據為限，間接證據亦包括在內
    ，然而無論直接證據或間接證據，其為訴訟上之證明，須於
    通常一般之人均不致有所懷疑，而得確信其為真實之程度者
    ，始得據為有罪之認定，倘其證明尚未達到此一程度，而有
    合理之懷疑存在而無從使事實審法院得有罪之確信時，即應
    由法院為諭知被告無罪之判決（最高法院76年台上字第4986
    號判例意旨參照）。再者，依刑事訴訟法第161 條第1 項規
    定，檢察官對於起訴之犯罪事實，仍應負提出證據及說服之
    實質舉證責任。倘其所提出之證據，不足為被告有罪之積極
    證明，或其指出證明之方法，無從說服法院以形成被告有罪
    之心證，基於無罪推定之原則，自應為被告無罪判決之諭知
    （最高法院92年台上字第128 號判例意旨參照）。末按告訴
    人之指訴，係以使被告受刑事訴追為目的，是以告訴人之指
    訴為證據方法，除其指訴須無瑕疵，且應有查與事實相符之
    佐證，始得資為判決之基礎（最高法院52年台上字第1300號
    、61年台上字第3099號判例意旨參照）。
三、本件起訴意旨認被告鄭永成涉有上開罪嫌，無非以告訴人之
    指訴、同監受刑人即證人汪大鵬、證人傅國泰之證述、證人
    蘇耿琛之證述、該監所管理員即證人許基峻之證述、高雄市
    立聯合醫院驗傷診斷書、告訴人受傷照片為主要論據。訊據
    被告鄭永成堅決否認有何傷害犯行，辯稱：伊當時進入廁所
    是要抽煙順便大號，進去時有看到告訴人在小便，伊在廁所
    內邊抽煙邊大號時，就聽見有人罵三字經，伊看見被告李柏
    醇拿鋼杯打告訴人的頭，伊就馬上將褲子穿好，趕快出來，
    伊並未出手毆打告訴人等語。經查：
（一）證人汪大鵬僅證稱：伊有看到4 個人圍著告訴人等語，然
      並未確認該4 個人之姓名身分（見偵卷第137 至139 頁）
      。證人傅國泰則僅證稱：有看到3 、4 個人動手毆打告訴
      人，並明確指出當時伊看到被告李柏醇、謝博增及陳彥麟
      都在廁所內等語，亦即伊並未看到被告鄭永成有在廁所內
      （見偵卷第293 至294 頁）。證人蘇耿琛則僅證稱：有看
      到很多人毆打告訴人，然不知誰在打架等語（見偵卷第25
      1 至252 頁）。檢察官所提前揭證人之證詞，均未提及被
      告鄭永成，是前揭證人之證詞，均難用以證明被告鄭永成
      涉犯此案。而證人許基竣雖證稱：從卷附之監視器錄影畫
      面，告訴人進入廁所後，還有人陸續進入廁所，伊可認出
      其中有被告李柏醇及鄭永成等語（見偵卷第181 至185 頁
      ），然其上開證言，至多僅能證明被告鄭永成是在告訴人
      進入廁所後才進入廁所，而此部分之事實業為被告鄭永成
      自承在卷，並無疑異，然當時在告訴人之後進入廁所欲如
      廁之人所在多有，此從卷附監視錄影畫面即可觀之甚明（
      見偵卷第158 至168 頁），實難以進入廁所之時間在告訴
      人之後，即遽認嗣後進入廁所之人是為了毆打告訴人，本
      件案發地點既係各受刑人可自由進入如廁之地，則被告鄭
      永成辯稱其進入廁所是為了要抽煙及大號等語，即非不可
      採信，從而證人許基竣之證詞亦無法證明被告鄭永成有在
      廁所內毆打告訴人之犯行。
（二）至於告訴人於偵訊時固證稱：被告鄭永成徒手毆打伊等語
      （見偵卷第96至97頁），然其於案發日即98年7 月16日在
      監獄製作之第1 次談話筆錄僅提及被告李柏醇有毆打伊等
      語（見偵卷第41至42頁），並未提及被告鄭永成涉案；於
      98年7 月23在監獄製作之第2 次談話筆錄則表示有3 、4
      名不詳年籍姓名之人手持利器保溫杯敢擊伊等語（見偵卷
      第43至44頁），並未表示有人徒手攻擊伊；於98年8 月5
      日即距離案發日後約20日，在監獄製作之第3 次談話筆錄
      始首次表明被告陳彥麟、謝博增及鄭永成均有涉案（見偵
      卷第45至46頁）等情，有前開3 份談話筆錄在卷可稽，質
      之告訴人於審理時證稱：伊與被告鄭永成之前同寢室過，
      與被告李柏醇、陳彥麟及同案被告謝博增則未曾同寢室過
      等語（見院卷二第111 至11 2頁），則被告鄭永成既曾為
      告訴人之同寢室友，依常理，其對被告鄭永成之面貌、身
      型之熟悉程度自會高於對被告李柏醇等人之熟悉程度，若
      其確曾目睹被告鄭永成出毆打伊，則伊於案發當下既能認
      出未曾與其同寢之被告李柏醇有毆打伊，為何反而無法認
      出較熟悉之被告鄭永成亦有動手並予以指訴，且迄至案發
      日1 周後製作第2 次談話筆錄時，仍未具體指出被告鄭永
      成有出手毆打伊，反而表示毆打伊的人是3 、4 年籍不詳
      之人？故其是否確有目睹被告鄭永成動手毆打伊乙節，已
      屬有疑。復質之其於本院審理時，對於是否能確認被告鄭
      永成有對其傷害乙節，係證稱：「（檢察官問：被告鄭永
      成有無傷害你？）他" 應該" 是徒手。」、「（法官問：
      因你提到鄭永成跟你之前同寢室，你與他應該熟悉，如有
      打你，應是第一時間就知道他有打你？）我" 認為" 有。
      ....我記得鄭永成當時在我左手邊，我有看到他，.....
      ，鄭永成我是" 覺得" 他也在旁邊，我" 認為" 他有。」
      等語（見院卷二第110 頁、第112 頁），顯見告訴人指訴
      被告鄭永成有出手傷害伊之原因，係基於案發當時有看到
      被告鄭永成在旁所做之推測，並非其確曾目睹被告鄭永成
      有動手傷害，而其嗣後雖又堅稱：「（法官問：你看到鄭
      永成在你左手邊，他當時在做什麼？）打我」等語，然若
      如其所言有目睹被告鄭永成在其左手邊毆打伊，則自可直
      接證稱：伊有看到被告鄭永成毆打伊以及如何毆打等語，
      為何反而再三以" 應該" 、" 認為" 、" 覺得" 有等不確
      定之推測用語回答？反觀其對於被告李柏醇等人毆打伊之
      細節，均能以：「陳彥麟先進來，他手拿銳器，....，李
      柏醇拿鋼杯，謝博增拿銳器，陳彥麟先動手」等肯定用語
      並翔實敘明毆打手段及次序乙節相較，益證告訴人並未目
      睹被告鄭永成有出手毆打，其之所以證稱被告鄭永成出手
      傷害，純係基於案發時曾目睹被告鄭永成在場所為之推測
      ，實難僅以告訴人臆測之詞，即遽認被告鄭永成有參與本
      件傷害犯行。
（三）又本件被告李柏醇、陳彥麟對於出手傷害告訴人乙節已坦
      承不諱，其所自白對告訴人之傷害手段及攻擊部位，均核
      與高雄市立聯合醫院驗傷診斷書所示告訴人所受傷害之種
      類、部位大致相符，從而告訴人受傷之原因已有合理解釋
      ，並無其他證據證明其受傷與被告鄭永成有關。再查告訴
      人自承：拿銳器的被告陳彥麟最先出手，之後是被告李柏
      醇、謝博增....等語（見院卷二第113 頁），而檢察官提
      出唯一有目睹毆打過程之同監受刑人即證人陳建寶則證稱
      ：伊從庫房縫紉被單出來，回到自己的座位上，後來就看
      到被告李柏醇、陳彥麟及謝博增在打告訴人.. .. 等語觀
      之（見偵卷第64至65頁），本件被告鄭永成若有動手毆打
      告訴人，其出手之時間點依告訴人所言應在被告陳彥麟、
      李柏醇等人動手之後，然目睹被告陳彥麟、李柏醇動手之
      證人陳建寶卻未目睹被告鄭永成有出手毆打之情，業述如
      前，益證被告鄭永成並無共同傷害之犯行。參以告訴人自
      承：當時伊還沒被打時，有人在上大號等語（見院卷二第
      113 頁），亦可為被告鄭永成辯稱：案發時，伊正在上大
      號等語之佐證，從而被告鄭永成前揭進入廁所之目的係為
      如廁之辯詞，即非不可採信。
四、綜上所述，就檢察官所指被告鄭永成之傷害犯行，所為訴訟
    上之證明，尚未達到通常一般之人均不會有任何懷疑，而得
    確信被告鄭永成犯行之真實程度，自無從說服本院形成有罪
    之心證。此外，復查無其他積極證據足認被告確有檢察官所
    指前揭犯行，被告此部分之犯罪尚屬不能證明，基於無罪推
    定原則，應為被告鄭永成無罪之諭知。
據上論斷，應依刑事訴訟法第299 條第1 項前段、第301 條第1
項，刑法第28條、第277 條第1 項、第41條第1 項前段，刑法施
行法第1 條之1 ，判決如主文。
本案經檢察官吳書怡到庭執行職務。
中    華    民    國    100    年    11    月    8    日
                  刑事第九庭   法  官  王麗芳
以上正本證明與原本無異。
如不服本判決應於收受送達後10日內向本院提出上訴書狀，並應
敘述具體理由；如未敘述上訴理由者，應於上訴期間屆滿後20日
內向本院補提理由書（均須按他造當事人之人數附繕本）「切勿
逕送上級法院」。
中    華    民    國   100    年    11    月    8     日
                               書記官  楊馥如
附錄本案論罪科刑法條全文：
中華民國刑法第277條
（普通傷害罪）
傷害人之身體或健康者，處 3 年以下有期徒刑、拘役或 1 千元
以下罰金。
犯前項之罪因而致人於死者，處無期徒刑或 7 年以上有期徒刑
；致重傷者，處 3 年以上 10 年以下有期徒刑。